【裁判字號】    89,交易,343
【裁判日期】    900924
【裁判案由】    過失致死等
【裁判全文】
臺灣桃園地方法院刑事判決                        八十九年度交易字第三四三號
    公  訴  人  臺灣桃園地方法院檢察署檢察官
    被      告  乙○○
    選任辯護人  黃德財律師
    被      告  丙○○
右列被告因過失致死案件，經檢察官提起公訴（八十九年度偵字第四六六七號），本
院判決如左：
        主  文
乙○○因過失致人於死，處有期徒刑柒月。
丙○○因過失致人於死，處有期徒刑肆月，如易科罰金，以參佰元折算壹日。緩刑貳
年。
        事  實
一、乙○○明知未經考試取得小型車普通駕駛執照，不得駕駛自小客車，猶於民國八
    十八年七月十四日上午七時二十分（起訴書誤載為四十分）許，駕駛車牌號碼Ｘ
    Ｓ─八０八八號自用小客車，沿桃園縣中壢市○○路○段由中壢往平鎮方向行駛
    ，途經該路段七十六巷巷口欲左轉進入該巷時，本應注意行經無號誌交岔路口時
    ，應減速慢行，作隨時停車之準備，汽車在未劃標線之道路，應靠右行駛，但遇
    有特殊情況必須行駛左側道路時，除應減速慢行外，並注意前方來車及行人，且
    當時為日間，天候晴、視線良好，路面為無障礙之柏油道路，並無不能注意之情
    事，竟疏未注意上開規定，適有丙○○騎乘車牌號碼ＧＹＭ─七一八號重型機車
    後座附載施郁純，並於前座腳踏板處附載李則初，沿同路段七十六巷欲駛出巷口
    ，本應注意機器腳踏車在未劃分快慢車道之道路應靠右行駛，又行經無號誌交岔
    路口時，應減速慢行，作隨時停車之準備，另機器腳踏車僅在駕駛人後座設有固
    定座位者，得附載一人，且當時無不能注意之情事，竟疏未注意上開規定，未減
    速慢行且於機車前座腳踏板處附載乘客，乙○○所駕之自用小客車遂與丙○○騎
    乘之機車對撞，致機車前方乘客李則初倒地受有頭胸部鈍銼傷致體腔出血，傷重
    不治死亡，而丙○○則受有左胸肋處挫傷、薦椎骨折、多處擦傷（左肘三ｘ一公
    分、右肘一ｘ一公分、右腋下二ｘ一公分）、多處瘀傷（左上臂二ｘ二公分、左
    手腕三ｘ四公分、右手臂五ｘ四公分、左大腿十五ｘ六公分、十五ｘ四公分、右
    大腿四ｘ三、二ｘ三公分、下唇一ｘ一公分）等傷害。乙○○、丙○○於肇事後
    ，即由乙○○駕車一同將李則初送往行政院衛生署桃園醫院就醫，並於前去處理
    之警員呂堯文尚未確定何人犯罪前，均向呂警員自首為其肇事，而接受裁判。
二、案經李則初之父甲○○及丙○○告訴暨臺灣桃園地方法院檢察署檢察官據報相驗
    後自動檢舉偵查起訴。
        理  由
一、訊據被告丙○○、乙○○對於右揭事實均坦承不諱，而被告乙○○之辯護人為被
    告辯護稱：根據道路交通事故調查報告表所繪製之事故現場圖顯示本件事故發生
    之中北路二段七十六巷內，馬路總寬度為四點八公尺，亦即中心線位置為距離兩
    旁路邊各二點四公尺處。雖然該巷路為未劃標線路段，但是既非單行道，理所當
    然仍應預留對向車之行駛空間，經查同案被告丙○○所騎乘機車之倒地位置，依
    其應遵行方向來看，距離左側路邊僅餘二公尺及一點八公尺，很顯然葉女騎機車
    已侵入來車道而為逆向行駛，本件如果葉女騎乘機車依規定行駛於其應遵行車道
    ，本件不幸事件必不至於發生，其結果與被告之行為間顯無因果關係云云。經查
    ：本件車禍發生之地點係在桃園縣中壢市○○路○段七十六巷內，離巷口有五點
    二公尺之遠，當時七十六巷案發地點之左側（即被告丙○○騎乘機車方向之右側
    ）停有汽車，業據被告丙○○供述在卷，被告乙○○就此亦不否認，而被告乙○
    ○於警訊、偵訊及本院審理中均供稱伊當時速約為二十至三十公里左右等語，被
    告丙○○陳稱被告乙○○當時車速很快，據目擊者稱大約有八十公里，足徵被告
    乙○○當時確實未減速慢行，以便能隨時停車應變等情甚明，被告乙○○就本件
    車禍之發生確實有過失無誤，況被告乙○○於本院九十年七月十九日審理中亦自
    承其就本件車禍之發生有過失（參見當日審理筆錄第三頁倒數第一行以下），是
    被告乙○○之辯護人為被告乙○○所辯尚難採信。此外並有道路交通事故調查報
    告表一紙、診斷證明書一紙及車損暨現場照片六幀附卷可稽。另被害人李則初係
    因本件車禍造成體腔出血死亡之事實，亦經臺灣桃園地方法院檢察署檢察官督同
    法醫相驗被害人屍體確認無訛，並有相驗屍體證明書、驗斷書、勘驗筆錄各一份
    及相驗照片三幀在卷可稽。
二、按車輛行經無號誌交岔路口時，應減速慢行，作隨時停車之準備，又汽車在未劃
    標線之道路，應靠右行駛，但遇有特殊情況必須行駛左側道路時，除應減速慢行
    外，並注意前方來車及行人，道路交通安全規則第九十三條第一項第四款、第九
    十五條定有明文，被告駕車自應注意上開規定，且當時為日間，天候晴、視線良
    好，路面為無障礙之柏油道路，並無不能注意之情事，竟疏未注意上開規定，致
    李則初死亡、丙○○受傷，被告乙○○顯有過失。次按機器腳踏車在未劃分快慢
    車道之道路應靠右行駛，又行經無號誌交岔路口時，應減速慢行，作隨時停車之
    準備，另機器腳踏車僅在駕駛人後座設有固定座位者，得附載一人，道路交通安
    全規則第九十九條第一項第一款、第九十三條第一項第四款、第八十八條第二款
    亦有明文，且當時無不能注意之情事，被告丙○○竟疏未注意上開規定，致李則
    初死亡，被告丙○○有過失甚明，且就其自身所受傷害亦有過失，惟此仍均無從
    解免被告乙○○過失之責。此外，本件經分送臺灣省政府桃園縣區車輛行車事故
    鑑定委員會及臺灣省車輛行車事故覆議鑑定委員會亦均同此認定，此有八十八年
    九月十七日八八府車鑑桃字第０一八六號函及八十九年三月十七日府覆議字第八
    八一九四七號函各乙紙附卷可參。被害人李則初既係因本件車禍傷重不治死亡，
    是被告二人各自之過失行為與被害人之死亡間有相當因果關係，被告二人自應負
    過失致死之責。又丙○○亦因本件車禍受有傷害，故被告乙○○之過失行為與丙
    ○○所受傷害間亦有相當因果關係，被告乙○○另應負過失傷害之責。是被告二
    人之過失犯行洵堪認定，均應予依法論科。
三、核被告乙○○所為，係犯刑法第二百七十六條第一項過失致人於死及同法第二百
    八十四條第一項前段過失傷害罪，被告丙○○所為，係犯同法第二百七十六條第
    一項過失致人於死罪。又被告乙○○以一過失行為致被害人李則初死亡及丙○○
    受傷，侵害二個法益，為想像競合犯，應從一重之過失致人於死罪處斷。再被告
    於被告乙○○無駕駛執照駕車，因而致人死亡，依法應負刑事責任，應依道路交
    通管理處罰條例第八十六條第一項規定，加重其刑至二分之一。次查被告二人於
    肇事後，於前往處理之警員呂堯文尚未確定何人犯罪前，均向呂警員自首為其肇
    事，已據證人呂堯文於本院八十九年九月一日、九十年二月二十二日訊問時結證
    屬實，其二人對於未發覺之罪自首，均應依刑法第六十二條規定減輕其刑，就被
    告乙○○部分並先加後減之。另被告乙○○於本件肇事後，經警測得之呼氣酒精
    濃度雖為每公升０‧二五毫克，然此尚未超過道路交通安全規則第一百十四條第
    二款不得駕車之規定，又依照交通部運輸研究所七十九年八月對駕駛人行為之研
    究（酒醉駕車對駕駛行為之分析研究）指出，吐氣每公升酒精含量零點二五mg等
    於血液中酒精濃度（Blood Alcohol Concentration簡稱BAC）百分之０‧０五（
    亦即每一百ml血液中含五十mg酒精)，而BAC到達百分之０‧０三至百分之０‧０
    五時，對駕駛能力之影響為：「多數駕駛人心境逐漸幻不定、視覺與反應靈敏性
    減弱、對速度及距離的判斷力差。對心理行為之影響為：觀察力逐漸欠缺、心情
    漸趨輕鬆、自信心增加、多話、精神狀態處於陶醉感」，足認駕駛人於吐氣每公
    升酒精含量零點二五公克時應尚不致於呈酒醉之狀態，且被告乙○○於本件車禍
    發生當時之意識很清楚，業據被告丙○○及證人呂堯文分別於本院九十年二月一
    日及九十年二月二十二日證述在卷，是尚難認定被告另符合道路交通管理處罰條
    例第八十六條第一項規定酒後駕車肇事致人於死之刑罰加重事由，告訴人甲○○
    謂被告酒醉駕車尚難採認，附此敘明。爰分別審酌被告二人之過失程度、致人於
    死所生之危害甚鉅、被告丙○○已和被害人家屬和解、、被告乙○○表示願賠償
    新臺幣一百萬元，能提出現金三十萬元，惟因與告訴人之要求尚有差距，致未能
    達成民事和解，犯罪後態度均尚稱良好等一切情狀，分別量處如主文所示之刑。
    又查被告丙○○行為後，原刑法第四十一條有關有期徒刑易科罰金之規定，業於
    九十年一月四日經立法院三讀修正通過，於同年月十日經總統公布施行在案，依
    修正後刑法第四十一條第一項前段規定，犯最重本刑為「五」年以下有期徒刑以
    下之刑之罪，而受六月以下有期徒刑或拘役之宣告，因身體、教育、職業、家庭
    之關係或其他正當理由，執行顯有困難，得以一元以上三元以下折算一日，易科
    罰金，經與修正前舊法相較，新法規定對被告丙○○並無不利，按諸刑法第二條
    第一項前段之規定，應適用修正後刑法第四十一條第一項前段規定，爰就被告丙
    ○○所宣告有期徒刑部分依該條項之規定諭知易科罰金之折算標準。末查被告丙
    ○○前未曾受有期徒刑以上刑之宣告，有台灣桃園地方法院檢察署刑案資料查註
    紀錄表、台灣高等法院被告前國前案紀錄表各一紙在卷可稽，其因一時疏忽，致
    人死亡，經此次偵審程序及科刑宣告等教訓，應知所惕勉而無再犯之虞，本院認
    其所受宣告刑以暫不執行為適當，故併此宣告緩刑二年，以勵自新。
據上論斷，應依刑事訴訟法第二百九十九條第一項前段、刑法第二條第一項前段、第
二百七十六條第一項、第二百八十四條第一項前段、第五十五條、修正後第四十一條
第一項前段、第七十四條第一款，道路交通管理處罰條例第八十六條第一項，罰金罰
鍰提高標準條例第一條前段、第二條，判決如主文。
本案經檢察官張尹敏到庭執行職務。
中      華      民      國      九十    年      九      月    二十四    日
                                臺灣桃園地方法院刑事第六庭
                                      法  官   林春鈴
右正本證明與原本無異。
如不服本判決，應於判決送達後十日內向本院提出上訴狀( 應附繕本 )，上訴於
臺灣高等法院。
                                      書記官   江世亨
中        華        民        國   九十   年   九   月    二十五    日
附論罪科刑依據之法條：
刑法第二百七十六條第一項：
因過失致人於死者，處二年以下有期徒刑、拘役或二千元（現已提高十倍為二萬元）
以下罰金。


司法院資訊處製作；財團法人民間司法改革基金會備份。
